臺灣臺中地方法院簡易民事判決
110年度中簡字第3301號
原      告  富邦產物保險股份有限公司

法定代理人  羅建明  
訴訟代理人  林揚軒  
被      告  林正龍即林鈺森

上列當事人間請求損害賠償事件，本院於民國111年1月4日言詞
辯論終結，判決如下：
    主      文
被告應給付原告新臺幣191,413元，及自民國110年8月13日起至
清償日止，按週年利率百分之5計算之利息。
原告其餘之訴駁回。
訴訟費用由被告負擔百分之20，餘由原告負擔。
本判決原告勝訴部分得假執行。
    事實及理由
壹、程序事項
    被告經合法通知，無正當理由未於言詞辯論期日到場，核無
    民事訴訟法第386條所列各款情形，爰依原告之聲請，由其
    一造辯論而為判決。
貳、實體事項
一、原告主張：被告於民國108年7月30日10時2分許，駕駛車牌
    號碼0000-00號自小貨車（下稱肇事車輛），沿臺中市霧峰
    區峰堤路由烏日區往中投公路方向行駛，行經峰堤路818號
    前時，竟違規跨越分向限制線、雙黃實線至對向車道，而與
    適沿峰堤路由中投公路往烏日區方向在對向車道行駛之由訴
    外人黃輔囯駕駛之車牌號碼000-0000號自小客車（下稱甲車
    ）發生碰撞，甲車再撞及行駛在被告後方由伊所承保之訴外
    人陸夜秋所有，而由訴外人林文溶駕駛之車牌號碼000-0000
    號自小客車（下稱系爭車輛），致系爭車輛受損。被告因過
    失撞毀系爭車輛，依法自應負損害賠償責任。系爭車輛經送
    廠預估修復費用共計新臺幣（下同）718,372元（含零件費
    用585,510元、鈑金費用34,200元、塗裝費用75,862元、引
    擎工資費用22,800元），顯已達全損狀態無修復價值，經陸
    夜秋將系爭車輛報廢後，原告已依保險契約約定賠付陸夜秋
    保險契約條款約定之推定全損金額812,580元（計算式：保
    額934,000×賠償率87%＝812,580），爰依保險法第53條第1項
    及侵權行為之法律關係提起本件訴訟等語，並聲明：被告應
    給付原告812,580元，及自起訴狀繕本送達翌日起至清償日
    止，按週年利率百分之5計算之利息。
二、被告未於言詞辯論期日到場，亦未提出書狀作任何聲明或陳
    述。
三、得心證之理由
  ㈠原告主張之上開事實，業據提出與其所述相符之臺中市政 府
    警察局道路交通事故初步分析研判表、道路交通事故現場圖
    、當事人登記聯單、行車執照、駕駛執照、汽車險理賠申請
    書、汽車險重大賠案工料理算明細表、中部汽車股份有限公
    司LS南台中廠估價單、系爭車輛車損照片、汽車保險單、車
    輛異動登記書、車險理賠資訊系統、儲金簿影本、損害賠償
    代位求償切結書為證（見本院卷第23-75頁），並有道路交
    通事故調查報告表㈠、㈡、談話紀錄表、調查筆錄、補充資料
    表、現場照片在卷足參（見本院卷第85-102頁、第113頁、
    第117-140頁）；被告就原告主張之上開事實，已於相當時
    期受合法通知，而於言詞辯論期日不到場，亦未提出任何準
    備書狀爭執，依民事訴訟法第280條第3項準用同條第1項之
    規定，視同自認，堪信原告上開主張為真。　
　㈡按因故意或過失，不法侵害他人之權利者，負損害賠償責任
    ；汽車、機車或其他非依軌道行駛之動力車輛，在使用中加
    損害於他人者，駕駛人應賠償因此所受之損害；汽車在未劃
    設慢車道之雙向二車道行駛時，在劃有分向限制線之路段，
    不得駛入來車之車道內；雙黃實線設於路段中，用以分隔對
    向車道，並雙向禁止超車、跨越或迴轉；分向限制線，用以
    劃分路面成雙向車道，禁止車輛跨越行駛，並不得迴轉，民
    法第184條第1項前段、第191條之2前段、道路交通安全規則
    第97條第1項第2款、道路交通標誌標線號誌設置規則第149
    條第1項第8款、第165條第1項分別定有明文。本件被告駕駛
    肇事車輛行經上開路段時，理應不得跨越分向限制線、雙黃
    實線駛入來車之車道，且依當時情形並無不能注意之情事，
    竟疏未注意及此，致毀損原告所承保之系爭車輛，顯見被告
    就本件事故之發生確有過失甚明，且該過失行為與系爭車輛
    之損害間具有相當因果關係，依上開規定，被告自應負過失
    侵權行為損害賠償之責。
　㈢次按不法毀損他人之物者，被害人得請求賠償其物因毀損所
    減少之價額，民法第196條定有明文。所謂因毀損減少之價
    額，得以修復費用為估定之標準，但以必要者為限，例如修
    理材料以新品換舊品應予折舊（最高法院77年度第9次民事
    庭會議決議意旨參照）。原告主張系爭車輛經送中部汽車股
    份有限公司LS南台中廠預估修復費用，須支出修復費用718,
    372元（含零件費用585,510元、鈑金工資費用34,200元、塗
    裝費用75,862元、引擎工資費用22,800元）云云，固據提出
    前開估價單為證（見本院卷第35-49頁）。惟原告請求系爭
    車輛之零件費用，既係以新零件更換被損害之舊零件，揆諸
    前揭說明，自應扣除零件折舊部分，始屬必要修復費用。而
    依行政院所頒「固定資產耐用年數表」及「固定資產折舊率
    表」之規定，非運輸業客車耐用年數為5年，依定率遞減法
    每年折舊1,000之369，其最後1年之折舊額，加歷年折舊累
    計額，其總和不得超過該資產成本原額10分之9，故已逾耐
    用年數之自小客車仍有相當於新品資產成本百分之10之殘值
    。查系爭車輛係於103年7月出廠，有行車執照在卷可憑（本
    院卷第29頁），堪認系爭車輛自出廠至本件事故即108年7月
    30日發生時，實際使用期間已逾5年折舊年數，則扣除折舊
    後之零件費用應為58,551元（計算式：585,510×1/10＝58,55
    1），復加計不生折舊問題之鈑金費用34,200元、塗裝費用7
    5,862元、引擎工資費用22,800元，共計系爭車輛之損害額
    為191,413元（計算式：58,551＋34,200＋75,862＋22,800＝191
    ,413）。
　㈣又按被保險人因保險人應負保險責任之損失發生，而對於第
    三人有損失賠償請求權者，保險人得於給付賠償金額後，代
    位行使被保險人對於第三人之請求權，保險法第53條第1項
    前段亦有明文。而損害賠償祇應填補被害人實際損害，保險
    人代位被害人請求損害賠償時，依上開規定，如其損害額超
    過或等於保險人已給付之賠償金額，固得就其賠償之範圍，
    代位請求賠償，如其損害額小於保險人已給付之賠償金額，
    則保險人所得代位請求者，應祇以該損害額為限。本件原告
    因承保系爭車輛遭被告過失不法毀損，固依保險契約賠付被
    保險人陸夜秋812,580元，有前開汽車險理賠申請書、車險
    理賠資訊系統、儲金簿影本、損害賠償代位求償切結書在卷
    可考（本院卷第31頁、第71-75頁），然被告應賠償系爭車
    輛之損害額為191,413元，業如前述。從而，原告依保險法
    第53條第1項規定，代位請求被告賠償之範圍，亦僅得以該
    等損害額為限。是原告請求被告給付191,413元，洵屬有據
    ，逾此範圍之請求，應屬無據。
　㈤末按給付無確定期限者，債務人於債權人得請求給付時，經
    其催告而未為給付，自受催告時起，負遲延責任。其經債權
    人起訴而送達訴狀，或依督促程序送達支付命令，或為其他
    相類之行為者，與催告有同一之效力；又遲延之債務，以支
    付金錢為標的者，債權人得請求依法定利率計算之遲延利息
    。但約定利率較高者，仍從其約定利率；應付利息之債務，
    其利率未經約定，亦無法律可據者，週年利率為百分之5，
    民法第229條第2項、第233條第1項及第203條分別定有明文
    。本件原告對被告之侵權行為損害賠償債權，核屬無確定期
    限之給付，自應經原告之催告而未為給付，被告始負遲延責
    任。準此，原告請求被告給付自起訴狀繕本送達翌日即110
    年8月13日起（送達證書見本院卷第145頁）至清償日止，按
    週年利率百分之5計算之利息，洵屬有據，應予准許。
四、綜上所述，原告依保險法第53條第1項及侵權行為之法律關
    係，請求被告給付191,413元，及自110年8月13日起至清償
    日止，按週年利率百分之5計算之利息，為有理由，應予准
    許，逾此範圍之請求，為無理由，應予駁回。
五、本件原告勝訴部分，係就民事訴訟法第427條適用簡易程序
    所為被告敗訴之判決，依同法第389條第1項第3款規定，應
    依職權宣告假執行。　　
六、訴訟費用負擔之依據：民事訴訟法第79條。
中　　華　　民　　國　　111 　年　　1 　　月　　25　　日
                  臺灣臺中地方法院臺中簡易庭
                                  法　官　傅可晴
以上為正本係照原本作成。
如不服本判決，應於送達後廿日內，向本院提出上訴狀並表明上
訴理由，如於本判決宣示後送達前提起上訴者，應於判決送達後
廿日內補提上訴理由書（須附繕本）。如委任律師提起上訴者，
應一併繳納上訴審裁判費。
中　　華　　民　　國　　111 　年　　1 　　月　　26　　日
                                  書記官  錢  燕